【裁判字號】    90,易,48
【裁判日期】    901016
【裁判案由】    傷害
【裁判全文】
臺灣澎湖地方法院刑事判決                              九十年度易字第四八號
    公  訴  人  臺灣澎湖地方法院檢察署檢察官
    被      告  乙○○
    被      告  丁○○
右列被告因傷害案件，經檢察官提起公訴（九十年度偵字第二五一三三二號），本院
判決如左︰
    主    文
乙○○共同連續傷害人之身體，處有期徒刑參月，如易科罰金，以參佰元折算壹日。
扣案之鐮刀壹把沒收之。
丁○○共同連續傷害人之身體，處拘役參拾日，如易科罰金，以參佰元折算壹日。扣
案之鐮刀壹把沒收之。
    事    實
一、乙○○與丙○○○係鄰居，平日相處不睦。適甲○○於民國九十年四月十一日晚
    間七時許，至丙○○○位於澎湖縣馬公市裡里一二○號住處二樓泡茶，巧遇乙○○於同日晚間七時十五分許，至丙○○○上開住處，並因細故與丙○○○在一
    樓大門前發生爭吵。甲○○聽聞遂下樓察看，後與乙○○起爭執並發生推擠。詎
    乙○○基於傷害人身體之概括犯意，先以徒手毆打甲○○一拳，於甲○○抵擋將
    其推倒在地時，竟復持其所有之鐮刀一支，砍向甲○○，致甲○○左手掌因此受
    有切割傷併左手掌尺神經斷裂之傷害。丙○○○見狀欲上前加以勸阻，竟同遭乙○○基於上述傷害之概括犯意，以鐮刀砍傷丙○○○頭部，丙○○○並因此受有
    頭頂部切割傷之傷害。又丁○○為乙○○之鄰居，在乙○○持鐮刀砍向甲○○、
    丙○○○當時，丁○○見狀非但未予勸阻，竟基於與乙○○共同傷害他人身體之
    概括犯意聯絡，在乙○○傷害行為仍在實施中之際，喊稱：「我要挺鄰居」，並
    以徒手毆打甲○○。
二、案經甲○○及丙○○○訴由澎湖縣警察局馬公分局報請臺灣澎湖地方法院檢察署
    檢察官偵查起訴，及臺灣澎湖地方法院檢察署檢察官自動檢舉簽分偵查起訴。
    理    由
一、被告乙○○固坦承其有持鐮刀砍告訴人等，被告丁○○坦承當時有在現場之事實
    ，惟均矢口否認有何共同傷害犯行，被告乙○○辯稱：是告訴人等先打伊，伊才
    反擊，被告丁○○辯稱：伊只有上前把被告乙○○等人拉開，也未講「我要挺鄰
    居」云云。經查：被告乙○○因本件衝突所受傷勢為「右眼、左側頭部、左側前
    肋骨、右側前臂挫傷」，與告訴人甲○○所受之傷勢「左手掌切割傷併尺神經斷
    裂」，告訴人丙○○○所受之傷勢「頭頂部割傷，深及頭皮軟組織」相較，顯然
    係告訴人等所受之傷勢較重。是以，縱被告乙○○確係因先遭告訴人等毆打才還
    擊，惟其以鐮刀砍傷告訴人等之防衛行為亦屬過當，無卸其傷害罪責。而被告丁○○有共同參與傷害犯行之情，已據告訴人等指述明確，又參酌被告丁○○在偵
    查中已坦承：伊有出拳打甲○○，但未打到，當時確實有說「挺鄰居」等語，另
    證人即當時在場之陳志男亦證稱：有看到丁○○打甲○○，且丁○○說要「挺鄰
    居」等語，是告訴人等上開指述，應可採信。綜上所述，被告二人上開所辯，顯
    係事後卸責之詞，不足採信。此外，並有診斷證明書三紙附卷足稽，及扣案之鐮
    刀一把足資佐證。本案事證明確，被告二人犯行堪予認定。
二、核被告乙○○、丁○○所為，均係犯刑法第二百七十七條第一項之傷害罪。被告
    二人間，有犯意之聯絡及行為之分擔，均為共同正犯。其等二次傷害行為，時間
    緊接，所犯罪名相同，顯係出於概括犯意為之，為連續犯，應依刑法第五十六條
    之規定以一罪論，並加重其刑。茲審酌被告乙○○為本件傷害之首、被告丁○○
    則為附從之人，並連續毆打二人，致告訴人丙○○○頭部成傷、手段具有危險性
    ，被告二人於本院審理中仍飾詞置辯，惟被告乙○○曾試圖與被害人和解，然遭
    被害人拒絕，尚有悔意等一切情狀，爰分別量處如主文所示之刑，並諭知易科罰
    金之折算標準，以資懲儆。至扣案之鐮刀一把，係被告乙○○所有，供犯罪所用
    之物，應依刑法第三十八條第一項第二款沒收之。
據上論斷，應依刑事訴訟法第二百九十九條第一項前段，刑法第二十八條、第五十六
條、第二百七十七條第一項、第四十一條第一項前段、第三十八條第一項第二款，罰
金罰鍰提高標準條例第一條前段、第二條，判決如主文。
中      華      民      國      九十      年     十      月    十六     日
                                臺 灣 澎 湖 地 方 法 院 刑 事 庭
                                      法    官  李     宛     玲
右正本證明與原本無異。
如不服本判決，應於判決送達後十日內，向本院提出上訴狀（須附繕本）。
中      華      民      國  九十      年     十      月    十七     日
                                      書 記 官  劉     竹     苞
附錄本判決論罪之法條：
刑法第二百七十七條：
傷害人之身體或健康者，處三年以下有期徒刑、拘役或一千元以下罰金。
犯前項之罪因而致人於死者，處無期徒刑或七年以上有期徒刑；致重傷者，處三年以
上十年以下有期徒刑。


司法院資訊處製作；財團法人民間司法改革基金會備份。
